【裁判字號】    92,台上,3842
【裁判日期】    920717
【裁判案由】    違反麻醉藥品管理條例
【裁判全文】
最高法院刑事判決                              九十二年度台上字第三八四二號
    上  訴  人  台灣高等法院花蓮分院檢察署檢察官
    被      告  甲○○
右上訴人因被告違反麻醉藥品管理條例案件，不服台灣高等法院花蓮分院中華民國九
十二年四月二十五日第二審更審判決（九十二年度重上更(三)字第一九號，起訴案號：
台灣花蓮地方法院檢察署八十六年度偵字第一五五號），提起上訴，本院判決如左：
    主  文
原判決撤銷，發回台灣高等法院花蓮分院。
    理  由
本件原判決以公訴意旨略以：被告甲○○基於概括犯意，自民國八十五年九月至同年
十二月二十五日，連續多次非法吸用化學合成麻醉藥品安非他命（此部分業經判處罪
刑確定），嗣於同年十二月二十五日二十一時許，意圖販賣安非他命得利，以新台幣
（下同）一萬五千元代價，向詹錦雄購得安非他命十一包（含袋重十點九公克），另
與郭春伸以二萬元達成價賣該安非他命之合意，並約定在花蓮縣富里鄉竹田村義民廟
交貨，然於同日二十一時三十分許在上址為警查獲，並扣得該安非他命而販賣未遂，
因認被告涉犯修正前之麻醉藥品管理條例第十三條之一第二項第一款、第三項之非法
販賣化學合成麻醉藥品未遂罪嫌。惟經審理結果，被告係為供自己吸用而持有扣案安
非他命，查無證據證明被告有販賣安非他命未遂或意圖販賣而持有扣案安非他命之犯
行，核其所為，係犯修正前之麻醉藥品管理條例第十三條之一第二項第五款之非法持
有化學合成麻醉藥品罪，而此非法持有化學合成麻醉藥品之低度行為，應為其非法吸
用化學合成麻醉藥品之高度行為所吸收，而該非法吸用化學合成麻醉藥品之犯行，既
經第一審法院判處罪刑（有期徒刑六月）確定，則其非法持有化學合成麻醉藥品之犯
行即為該確定判決效力所及，因而撤銷第一審關於非法販賣化學合成麻醉藥品科刑部
分之判決，改判諭知此部分免訴，固非無見。
惟查刑事訴訟法第三百零二條第一款規定，案件曾經判決確定者，應諭知免訴之判決
，係以同一案件，已經法院為實體上之確定判決，該被告應否受刑事制裁，即因前次
判決而確定，不能更為其他有罪或無罪之實體上裁判。此項原則，關於實質上一罪或
裁判上一罪，其一部事實已經判決確定者，對於構成一罪之其他部分，固亦均應適用
；但此種情形，係因審判不可分之關係，在審理事實之法院，對於全部犯罪事實，依
刑事訴訟法第二百六十七條規定本應予以審判，故其確定判決之既判力，亦自應及於
全部；若非同一案件，而屬另一犯罪，檢察官如就此部分發生之事實依法起訴，既不
在曾經確定判決之範圍內，受訴法院自仍應為有罪或無罪之實體上裁判。按諸原判決
所記載之前揭檢察官所起訴之事實，被告係自八十五年九月至同年十二月二十五日先
後多次非法吸用化學合成麻醉藥品安非他命。嗣於同年十二月二十五日二十一時許，
意圖販賣安非他命得利，以一萬五千元向詹錦雄購得扣案安非他命，並與郭春伸以二
萬元達成價賣該安非他命之合意，於約定交貨時為警查獲致販賣未遂，並扣得該安非
他命等情。準此，則被告非法吸用化學合成麻醉藥品之犯行與其被訴非法販賣化學合
成麻醉藥品之犯行，是否係屬二個不同之犯罪事實，能否謂其為同一案件而為前案判
決效力所及，已非全無疑義而待釐清。又依原判決理由所載，扣案安非他命係供被告
自己吸用而持有，並非被告有販賣未遂之犯行或意圖販賣而持有。如果非虛，則被告
持有該扣案安非他命與檢察官起訴被告涉犯非法販賣化學合成麻醉藥品部分，是否已
無任何牽連關係，縱認被告非法持有化學合成麻醉藥品部分為其非法吸用化學合成麻
醉藥品罪確定判決效力所及，但何以該確定判決之效力亦及於其被訴非法販賣化學合
成麻醉藥品部分，原判決未詳予調查釐清，剖析明白，遽為判決，自有可議。檢察官
上訴意旨，指摘原判決不當，非無理由，應認仍有撤銷發回更審之原因。
據上論結，應依刑事訴訟法第三百九十七條、第四百零一條，判決如主文。
中      華      民      國    九十二    年      七      月     十七     日
                              最高法院刑事第三庭
                                  審判長法官  董  明  霈
                                        法官  林  茂  雄
                                        法官  王  居  財
                                        法官  張  祺  祥
                                        法官  吳  三  龍
      右正本證明與原本無異
                                              書  記  官
中      華      民      國    九十二    年      七      月    二十三    日
                                                                        Ｖ


司法院資訊處製作；財團法人民間司法改革基金會備份。
